【裁判字號】    99,台上,3740
【裁判日期】    990617
【裁判案由】    妨害自由
【裁判全文】
最高法院刑事判決            九十九年度台上字第三七四０號
上  訴  人  台灣高等法院檢察署檢察官
被      告  甲○○
上列上訴人因被告妨害自由案件，不服台灣高等法院中華民國九
十九年二月二十三日第二審判決（九十八年度上易字第一八七七
號，起訴案號：台灣桃園地方法院檢察署九十七年度少連偵字第
三九號），提起上訴，本院判決如下：
    主  文
上訴駁回。
    理  由
按刑事訴訟法第三百七十七條規定：上訴於第三審法院，非以判
決違背法令為理由，不得為之。是提起第三審上訴，應以原判決
違背法令為理由，係屬法定要件，如果上訴理由書狀並未依據卷
內訴訟資料，具體指摘原判決不適用何種法則或如何適用不當，
或所指摘原判決違法情事，顯與法律規定得為第三審上訴理由之
違法情形，不相適合時，均應認其上訴為違背法律上之程式，予
以駁回。本件檢察官上訴意旨略以：原判決理由欄關於被告甲○
○以非法方法剝奪人之行動自由罪之證據，記載稱：「關於戴梅
珍可否自由離去現場乙節？據證人戴梅珍於第一審審理時證稱：
伊約於當日下午四時許到被告家，後來被告打伊一個多小時之後
，才打電話叫吳嘉烜來，伊當時被被告打到爬不起來，被告不讓
伊離開他家等語明確。審酌戴梅珍於到場後，即遭被告毀損手機
、傷害身體諸多部位，此亦為被告所是認。是則，戴梅珍經歷此
遭人毆打之過程，其若有機會可以離開現場，豈有不趁隙逃逸之
理？由此可認其應係遭被告限制行動自由，殆無疑義」等語。但
就原判決事實欄一所載：被告與冉雲榕原係同居之男女朋友，二
人間具有家庭暴力防治法第三條第二款所定之家庭成員關係，因
不滿其同居女友冉雲榕將渠等所生女兒帶離桃園縣平鎮市高雙里
十一鄰高山下一五一號住處，且不滿戴梅珍收留冉雲榕及其女兒
，竟於民國九十七年三月十六日下午四時許，於戴梅珍陪同冉雲
榕返回上址收拾衣物之際，基於恐嚇危害安全之犯意，先對冉雲
榕恫稱：「後面會有很多人問候妳」等語，而以加害冉雲榕生命
、身體之事恐嚇冉雲榕，致冉雲榕心生畏懼而危害於安全。被告
為避免戴梅珍於遭限制行動自由期間持手機求救聯絡，復基於毀
損、傷害戴梅珍身體之犯意，將戴梅珍所有之門號為00000
00000號威寶行動電話及門號為0000000000號NO
KIA 行動電話各一支摔壞，損害而致令不堪用；再徒手毆打戴梅
珍之頭、胸部，或以腳踹方式，毆打戴梅珍之下腹部、背部等處
；再持其所有之玩具槍以BB彈射擊戴梅珍之腳部，並以該玩具槍
槍柄毆打戴梅珍之胸部，致戴梅珍受有頭部外傷、胸壁挫傷、下
腹壁挫傷及下背挫傷等傷害。冉雲榕則於此過程中趁機逃離現場
等語觀之，事實欄並未詳細記載被告是否有剝奪他人行動自由之
犯意？被告如何使用非法方法拘束被害人戴梅珍之身體，使其行
動不能自由，亦未載明戴梅珍不能離開現場等詳情，原判決認定
被告以非法方法剝奪人之行動自由罪部分，即難謂非違法云云。
惟查原判決依憑被告於警詢、偵查及第一審審理時自白供承有於
上揭時、地毀損戴梅珍二支行動電話，並毆打戴梅珍事實等語，
證人戴梅珍、冉雲榕、黃柏元、張懿昌、傅國隆之證言，壢新醫
院診斷證明書、壢新醫院九十八年九月三十日壢新醫字第二００
九０九０二四八號函及所附戴梅珍急診病歷資料一份等證據，資
以認定被告有原判決事實欄一所記載之犯罪事實，因而撤銷第一
審關於被告妨害自由部分之科刑判決，改判依想像競合犯之規定
，從一重論處被告共同以非法方法剝奪人之行動自由罪刑（處有
期徒刑一年，併為相關從刑之諭知）之判決，已詳述其依憑之證
據及認定之理由。對於被告辯稱：伊並沒有持玩具槍柄打戴梅珍
，伊係持伸縮鐵管打戴梅珍，且伊有段時間很醉，戴梅珍可以自
由離開云云。經綜合調查證據之結果，認不可採，已在判決內詳
予指駁，並說明其理由。原判決所為論述，核與卷證資料相符，
從形式上觀察，並無違背法令之情形。按採證認事、證據之取捨
及證據證明力之判斷，俱屬事實審法院之職權，苟無違背證據法
則，自不能指為違法。原判決於事實欄一記載：被告於九十七年
三月十六日下午四時許，於戴梅珍陪同冉雲榕返回桃園縣平鎮市
高雙里十一鄰高山下一五一號收拾衣物之際，基於恐嚇危害安全
之犯意，先對冉雲榕恫稱：「後面會有很多人問候妳」等語，而
以加害冉雲榕生命、身體之事恐嚇冉雲榕，致冉雲榕心生畏懼而
危害於安全。被告為避免戴梅珍於遭限制行動自由期間持手機求
救聯絡，復基於毀損、傷害戴梅珍身體之犯意，乃將戴梅珍所有
之門號為0000000000號威寶行動電話及門號為000
0000000號NOKIA 行動電話各一支摔壞，損害而致令不堪
用；再徒手毆打戴梅珍之頭、胸部，或以腳踹方式，毆打戴梅珍
之下腹部、背部等處，再持其所有之玩具槍（未扣案，無證據足
認具殺傷力）以BB彈射擊戴梅珍之腳部（此部分未成傷），並以
該玩具槍槍柄毆打戴梅珍之胸部，致戴梅珍受有頭部外傷、胸壁
挫傷、下腹壁挫傷及下背挫傷等傷害，冉雲榕則於此過程中趁機
逃離現場等情，原判決事實雖漏未詳細記載被害人戴梅珍如何不
能離開現場等情，然既已記載被告為避免戴梅珍於遭限制行動自
由期間持手機求救聯絡，而將戴梅珍所有之門號為000000
0000號威寶行動電話及門號為0000000000號NOKI
A 行動電話各一支摔壞，致令不堪使用，並徒手毆打戴梅珍之頭
、胸部，以腳踹戴梅珍之下腹部、背部等處，再持玩具槍BB彈射
擊戴梅珍之腳部，以該玩具槍槍柄毆打戴梅珍之胸部等強暴方式
，致使戴梅珍無法以手機對外求救聯絡等情。並於事實二記載：
被告又於同日晚上六時前某時，先撥打電話要求吳嘉烜到場，在
以前述非法方法控制戴梅珍行動自由之際，復接續其前開傷害戴
梅珍身體之犯意，……嗣經冉雲榕報警，為警於同日晚上六時許
前往上址查獲，被告以此等非法之方法剝奪戴梅珍行動自由長達
約二個小時餘等語。雖事實欄未明白記載被害人戴梅珍不能離開
現場等語，然對於被告係以何種非法方法，剝奪戴梅珍之行動自
由，及其犯罪之時間、地點、方法等與論罪科刑有關之事項，既
已明確記載，使達可得確定之程度，則上開疏漏，尚無礙於犯罪
要件之辨別，應不影響於全案情節與判決之本旨，不得遽指為違
法。檢察官上訴意旨未依據卷內訴訟資料，對原判決究竟如何不
適用法則或適用不當為具體之指摘，徒憑己見就不影響於判決本
旨事項再為事實上之爭辯，泛指其為違法，並非適法之第三審上
訴理由，其上訴違背法律上之程式，應予駁回。又原判決關於被
告一行為想像競合犯刑法普通傷害罪（刑法第二百七十七條第一
項）、恐嚇危害安全罪（刑法第三百零五條）、毀損罪（刑法第
三百五十四條）部分，查屬刑事訴訟法第三百七十六條第一款不
得上訴第三審之案件，檢察官對此部分一併提起上訴，自非法之
所許，應併予駁回，合予指明。
據上論結，應依刑事訴訟法第三百九十五條前段，判決如主文。
中    華    民    國  九十九  年    六    月   十七   日
                      最高法院刑事第二庭
                          審判長法官  莊  登  照
                                法官  陳  世  淙
                                法官  徐  昌  錦
                                法官  許  錦  印
                                法官  蔡  名  曜
本件正本證明與原本無異
                                      書  記  官
中    華    民    國  九十九  年    六    月  二十一  日
                                                      Ｑ

司法院資訊處製作；財團法人民間司法改革基金會備份。
